【裁判字號】    95,易,189
【裁判日期】    950502
【裁判案由】    違反動產擔保交易法
【裁判全文】
臺灣臺南地方法院刑事判決               95年度易字第189號
公  訴  人  臺灣臺南地方法院檢察署檢察官
被      告  乙○○
上列被告因違反動產擔保交易法案件，檢察官聲請以簡易判決處
刑（九十五年度偵字第一○五二號），本院判決如下：
    主  文
乙○○動產擔保交易之債務人，意圖不法之利益，將標的物出質
，致生損害於債權人，處有期徒刑參月，如易科罰金，以參佰元
折算壹日。
    事  實
一、乙○○於民國九十四年四月十三日（起訴書誤載為十五日）
    向安泰商業銀行股份有限公司（以下簡稱安泰銀行）貸款新
    臺幣（下同）二十六萬元，並以動產擔保交易法所規定之動
    產擔保抵押之方式，將其所有之車號六四一五－ＬＷ號自用
    小客車一輛，設定含本金及利息之擔保債權金額三十四萬七
    千八百六十八元之動產抵押權予安泰銀行，為動產擔保交易
    之債務人，雙方並簽訂貸款暨動產抵押契約書，約定自九十
    四年五月十五日起至九十七年四月十五日止，分三十六期按
    月攤還本息，乙○○每期應繳納九千六百三十三元，且動產
    擔保交易之標的物即上開車輛之存放處所，為乙○○位於臺
    南縣永康市○○○路十號之住處，而在貸款未償還完畢之前
    ，乙○○僅得依約占有使用標的物，非經債權人同意，不得
    將標的物任意遷移、出賣、出質、移轉、抵押或為其他處分
    。詎乙○○僅償還二期貸款，自九十四年七月十五日起即不
    履約繳款，並於九十四年七月間某日，將上開車輛向臺南市
    某當舖典當七萬元，嗣於九十四年九月間，因無法繳納當舖
    利息，乙○○竟意圖不法之利益，將上開車輛出質予該當舖
    而由該當鋪人員取走占有，致安泰銀行受有損害。嗣安泰銀
    行於九十四年八月十五日將上開債權及動產抵押權移轉讓與
    順益汽車股份有限公司（以下簡稱順益公司），順益公司亦
    因追索無著而受有損害。
二、案經順益公司訴及臺南市警察局第六分局報請臺灣臺南地方
    法院檢察署檢察官偵查起訴。
    理  由
一、訊據被告乙○○固坦承有以車號六四一五－ＬＷ號自用小客
    車向安泰銀行以動產擔保抵押借款方式借款二十六萬元，卻
    於貸款尚未清償完畢前，即將該車出質予臺南市某不詳當鋪
    等情，惟矢口否認有何不法利益之意圖，辯稱：伊因為銀行
    帳戶被凍結及嘉南藥理科技大學沒有將伊之薪水轉入帳戶，
    所以才無法繳納貸款，伊並無意圖不法之利益云云。經查：
（一）上揭被告向安泰銀行貸款，並以動產擔保抵押之方式，將
      其所有之車號六四一五－ＬＷ號自用小客車一輛設定動產
      抵押權予安泰銀行，而被告僅償還二期貸款即未依約還款
      ，嗣安泰銀行將上開債權及動產抵押權移轉讓與順益公司
      等情，業據告訴人順益公司指述在卷，並經告訴代理人楊
      智傑於於警詢時、檢察官偵訊中指述明確，復有貸款暨動
      產抵押契約書、動產擔保交易動產附抵押設定登記申請書
      、動產擔保交易（動產抵押）移轉契約書及動產擔保交易
      動產抵押設定債權人變更登記申請書各一份，以及客戶分
      期明細表一紙及存證信函二紙附卷可稽，核與被告前開自
      白部分內容相符，此等事實堪以認定。
（二）被告既坦承以其所有之車號六四一五－ＬＷ號自用小客車
      向安泰銀行以動產擔保抵押之方式貸款，則被告對其為動
      產擔保交易之債務人，以及其依該契約之規定，負有按期
      繳納分期價款之義務，且在貸款未償還完畢之前，被告僅
      得占有使用標的物，而非經債權人同意，不得將標的物任
      意為出質之處分等情，自有所認識。然被告卻私自將上開
      車輛以七萬元之代價典當予當鋪，並於無法繳納當鋪利息
      後，未經安泰銀行之同意，即逕將該車輛出質予當鋪而任
      由當鋪人員取走車輛，造成動產擔保交易之債權人損害，
      顯見其主觀上確有不法利益之意圖甚明。被告辯稱並無意
      圖不法利益云云，允無足採。
（三）又被告雖聲請傳喚嘉南藥理科技大學之法律顧問到庭，用
      以證明該校未將伊之薪水轉入帳戶內等情，然上開被告聲
      請傳喚證人之待證事實，與其本案被告犯罪成立與否並無
      關連性，自無傳訊之必要，附此敘明。
（四）綜上，被告所辯係屬卸責之詞，洵無足採，本件事證已臻
      明確，被告之犯行堪以認定，應依法論科。
二、被告乙○○為動產擔保交易之債務人，竟意圖不法之利益，
    將標的物出質，致生損害於債權人，核其所為，係犯動產擔
    保交易法第三十八條之罪。審酌被告明知辦理動產抵押，負
    有分期付款債務，於無法繳付分期付款時，竟將動產抵押標
    的出質，造成債權人受損，更危及動產抵押制度融資功能，
    僅繳納二期即未繳納分期貸款價金，迄未與告訴人等達成和
    解及犯罪否認犯行之態度等一切情狀，量處如主文之刑，並
    諭知易科罰金之折算標準。
據上論斷，依刑事訴訟法第二百九十九條第一項前段，動產擔保
交易法第三十八條，刑法第十一條前段、第四十一條第一項前段
，罰金罰鍰提高標準條例第一條前段、第二條，判決如主文。
本案經檢察官甲○○到庭執行職務。
中    華    民    國    95    年    5     月    2     日
                刑事第九庭  審判長法官  蔡  奇  秀
                                  法官  黃  欣  怡
                                  法官  楊  佳  祥
以上正本證明與原本無異。
如不服本判決，應於收受送達後10日內向本院提出上訴書狀（應
附繕本）。
                                書記官  顏  惠  華
中    華    民    國    95    年    5     月    2     日
附錄本案論罪科刑法條全文：
動產擔保交易法第三十八條：
動產擔保交易之債務人，意圖不法之利益，將標的物遷移、出賣
、出質、移轉、抵押或為其他處分，致生損害於債權人者，處三
年以下有期徒刑、拘役或科或併科六千元以下之罰金。


司法院資訊處製作；財團法人民間司法改革基金會備份。
